【裁判字號】    89,交抗,177
【裁判日期】    890719
【裁判案由】    違反道路交通管理處罰條例
【裁判全文】
臺灣高等法院刑事裁定                            八十九年度交抗字第一七七號
    抗  告  人
    即 異議 人  甲○○
右抗告人因違反道路交通管理處罰條例案件，不服台灣台北地方法院交通法庭中華民
國八十九年六月二十九日裁定（八十九年度交聲字第二十四號），提起抗告，本院裁
定如左：
    主      文
抗告駁回。
    理      由
一、按汽車駕駛人駕駛汽車肇事，無人受傷或死亡且車輛尚能行駛，而不儘速將車輛
    位置標繪移置路邊，致妨礙交通者，處新臺幣六百元以上一千八百元以下罰鍰，
    道路交通管理處罰條例第六十二條第二項定有明文。
二、本件受處分人即異議人甲○○於八十八年九月七日下午三時卅分許，駕駛一輛車
    牌DG-7123 號自用小客車，沿臺北縣新莊市○○路往三重市方向行駛，途經中山
    路、過圳街交岔路口，左後保險桿與一輛由陳春來所駕駛之車牌P7-955號營業小
    客車右前保險桿擦撞，但無人受傷或死亡且車輛尚能行駛。受處分人與陳春來二
    人竟均未儘速將車輛位置標繪移置路邊，以致妨礙交通。到達事故現場協助處理
    事故之臺北縣警察局三重分局光明派出所員警陳信榮，以其等均有違反道路交通
    管理處罰條例第六十二條第二項規定之行為而當場掣單舉發。嗣受處分人於舉發
    通知單所載應到案日期前提出申訴，原處分機關請舉發單位調查結果，仍認受處
    分人有前揭違規行為。原處分機關即依道路交通管理處罰條例第六十二條第二項
    規定，於八十八年十一月十日裁處新臺幣六百元罰鍰。受處分人不服，向原法院
    聲明異議。
三、原法院以：訊據受處分人固不否認其於前揭時地駕駛該輛車牌DG-7123 號自用小
    客車與陳春來所駕駛之該輛車牌P7-955號營業小客車發生擦撞之事實，惟矢口否
    認有何違反道路交通管理處罰條例規定之行為，辯稱略以「該輛計程車駕駛人陳
    春來拒不理賠，我與他在現場爭執理論，待其離開現場去買油漆時，警察就來了
    。由於標繪畫線很專業，所以等警察前來處理」云云。經查：
    (一)證人（舉發員警）陳信榮於本院調查中到庭具結證述「本件是輕微事故，他
        們（甲○○、陳春來）未儘速駛離。我們接獲勤務指揮中心通知趕到現場，
        只花了五分鐘，但是事故發生多久則不知道。本件事故雙方車輛駕駛人均遭
        掣單舉發」等情綦詳，核與證人（即該輛車牌P7-955號營業小客車駕駛人）
        陳春來於本院調查中到庭結證情節相符，證人陳春來並坦承「事故發生至員
        警前來處理約有十五分鐘之久，甲○○稱其係駕駛SAAB牌百萬名車，一直要
        我賠而吵了十餘分鐘。我也被開單舉發，但我已自動繳納罰鍰」等語綦詳，
        均經載明筆錄在卷可稽。
    (二)本件受處分人駕駛該輛車牌DG-7123 號自用小客車於前揭時地與證人陳春來
        所駕駛之車牌P7-955號營業小客車發生擦撞，二車車體均僅係保險桿有輕微
        擦痕，均尚能行駛；且肇事地點係三重市○○路、過圳街交岔路口，交通流
        量甚大，有事故現場及車損相片影本七張在卷可稽。受處分人既係領有駕駛
        執照之駕駛人，其就道路交通管理處罰條例第六十二條第二項「汽車駕駛人
        駕駛汽車肇事，無人受傷或死亡且車輛尚能行駛，而不儘速將車輛位置標繪
        移置路邊，致妨害交通者，處新臺幣六百元以上一千八百元以下罰鍰」之規
        定，自應知之甚稔。況查前述規定立法意旨係為避免發生交通事故但無人傷
        亡且車輛尚能行駛之車輛，因未迅速移置路邊而影響其他用路人通行之權利
        。是以受處分人僅須標繪足供肇事鑑定權責機關判定發生交通事故車輛之位
        置以供判明肇事責任即可，並非要求受處分人標繪沒有絲毫誤差之精細位置
        圖。本件違規事證明確，受處分人之辯解無非係卸責之詞，不足採信。受處
        分人確有前揭違規行為，從而原處分機關依道路交通管理處罰條例第六十二
        條第二項規定，從輕裁處罰鍰新臺幣六百元，核與違誤，因認本件異議為無
        理由，而裁定駁回其異議，經核並無違誤。
四、抗告意旨略以：道路交通管理處罰條例第六十二條第二項所稱「儘速將車輛位置
    標繪移置路旁」，於考駕照時並未將「儘速」一詞作詳細之解釋，在不同之時間
    、地點會產生誤差。至「標繪」所牽連之問題更多，現場去那裡找標繪工具？如
    何標繪？誰來標繪？雨天如何標繪？於考照時均未告知，以致每個人之認定均無
    標準云云。查道路交通管理處罰條例第六十二條第二項所稱「儘速將車輛位置標
    繪移置路旁」，係指汽車駕駛人駕駛汽車肇事，無人受傷或死亡，且車輛尚能行
    駛時，即應迅速將其車輛位置標繪後移置路旁，以免妨礙交通，而其標繪之方法
    ，並不拘限一定之形式，只要能標明肇事時其車輛之位置即可，此觀上開條文規
    定之文義甚明，不發生解釋上有誤差或不同認定標準之問題。抗告非有理由，應
    予駁回。
據上論斷，應依道路交通案件處理辦法第二十六條、刑事訴訟法第四百十二條裁定如
主文。
中    華    民    國    八十九    年      七        月      十九        日
                          臺灣高等法院刑事第十庭
                              審判長法  官  蔡  長  溪
                                    法  官  楊  貴  志
                                    法  官  溫  耀  源
右正本證明與原本無異。
不得抗告。
                                    書記官  李  明  昇
中    華    民    國    八十九    年      七        月      二十四      日


司法院資訊處製作；財團法人民間司法改革基金會備份。
